【裁判字號】    98,簡抗,2
【裁判日期】    980616
【裁判案由】    聲請再審
【裁判全文】
臺灣臺北地方法院刑事裁定               98年度簡抗字第2號
抗  告  人
即受判決人  甲○○
上列抗告人即受判決人因偽造文書案件聲請再審，不服本院民國
98年3 月23日98年度聲簡再字第2 號第一審裁定，提起抗告，本
院管轄之第二審合議庭裁定如下：
    主  文
抗告駁回。
    理  由
一、抗告人聲請再審意旨略以：原裁定未予審酌抗告人即受判決
    人甲○○所為構成中止犯之減刑或免刑要件，又未依刑法第
    61條、第59條酌減並免除其刑亦有不妥，且原審判決量刑有
    違比例原則，比本案更嚴重的藝人楊宗緯偽造文書案可獲檢
    察官為緩起訴處分，本案卻遭檢察官另為差別待遇，法院未
    予斟酌刑法第57條之量刑事由，是請求撤銷原裁定等語。
二、按有罪之判決確定後，因發現確實之新證據，足認受有罪判
    決之人應受無罪、免訴、免刑或輕於原判決所認罪名之判決
    者，為受判決人之利益，得聲請再審，刑事訴訟法第420 條
    第1 項第6 款定有明文。又按法院認為無再審理由者，應以
    裁定駁回之，同法第434 條第1 項亦定有明文。
三、查本件抗告人因犯共同行使偽造特種文書罪，經本院於97年
    11月3 日以97年度簡字第3987號簡易判決判處拘役30日，如
    易科罰金，以新臺幣1,000 元折算1 日，後該判決於同年月
    24日確定（下稱原確定判決）；又抗告人於98年2 月13日向
    本院對該原確定判決聲請再審，經本院審核後認：「聲請人
    （按即抗告人）於原確定判決中對其曾行使偽造特種文書之
    犯行均坦承不諱，且前揭原確定判決係依聲請人之自白、同
    案被告簡志豪、賴建任之自白、變造之國立臺灣師範大學96
    學年度第1 學期成績單及國立臺灣師範大學97年7 月15日師
    大教註字第0970012573號函等相關物證，綜合判斷認聲請人
    之行使偽造特種文書罪，事證明確，此觀諸原確定判決理由
    、論罪科刑欄所載甚明。而觀諸聲請人聲請再審理之理由，
    並無否認其行使偽造特種文書之犯行（見聲請狀第2 頁），
    且本次聲請人所提出之文書，僅足說明聲請人犯罪之動機，
    從形式上觀察，顯然不足以動搖原有罪確定判決，而為聲請
    人無罪、免訴或輕於原判決所認罪名之判決，此與刑事訴訟
    法第420 條第1 項第6 款規定不符。至聲請人於聲請書中所
    述己身應受免刑判決或輕於原判決所認罪名乙節，惟被告所
    犯前開之罪，並不符合免刑之相關規定，且原判決所認定之
    罪名亦無違誤之處，聲請人此部分指稱，實有誤會」，而以
    其聲請再審為無理由，於98年3 月23日以裁定駁回其再審之
    聲請（下稱原裁定），此均有各該判決、裁定、書狀暨臺灣
    高等法院被告前案紀錄表等件在卷可稽，合先敘明。
四、雖抗告人又於法定期間內對原裁定向本院合議庭提起本件抗
    告，然原審已就抗告人聲請再審所持事證，不該當刑事訴訟
    法第420 條第1 項第6 款之法定聲請再審事由，於裁定中論
    述理由綦詳，經核其認定並無任何違法或不當之處，再觀諸
    抗告人本件抗告理由，其所偽造之「國立臺灣師範大學96學
    年度第一學期成績證明單」之特種文書，業已提交與國立臺
    灣師範大學，用以申請97學年度中等學校教育學程，而達行
    使該偽造特種文書之犯罪既遂程度，此均為抗告人所不否認
    ，且為原確定判決認定甚詳，則抗告人雖犯後確有自首之情
    （已經原確定判決據以減輕其刑在案），但與行為時之「中
    止未遂」尚屬迥然有別，其認所為該當刑法第27條中止犯之
    要件云云，容有誤會，並非可採；又按刑法第59條所定減輕
    其刑，以宣告法定最低度之刑猶嫌過苛者，且須犯罪另有特
    殊之原因與環境等等，在客觀上足以引起一般同情，認為即
    予宣告法定低度刑期尤嫌過重者，始有其適用，最高法院38
    年台上字第16號、45年台上字第1165號均著有判例，可供參
    照。本件抗告人所犯之罪，其法定最低度之刑為「300 元以
    下罰金（按已提高為新臺幣9,000 元）」，審酌抗告人不圖
    窮盡校內申訴管道即自行夥同他人竄改成績偽造成績單，又
    持以聲請原不符資格之教育學程甄試獲准等事實，實難謂有
    何特殊情狀足以引起一般人之同情，「情輕法重」，量處新
    臺幣9,000 元以下之最低刑度猶嫌過重之處，原確定判決未
    以刑法第59條酌減其刑，核屬適法，且既已無刑法第59條酌
    減其刑之餘地，自無刑法第61條「認為依第59條規定減輕其
    刑仍嫌過重」之得免除其刑之可能，此為法條文義及體系解
    釋之當然，抗告人此部分抗告理由，仍難謂為有理；至於抗
    告人另苛責檢察官未如上開另案一般，就本案為緩起訴之處
    分，存有差別待遇云云，然此另案既未經起訴，基於「不告
    不理」之原則，本院自無從加以審理並據以論罪科刑，而是
    否給予緩起訴之處分，為檢察官法定裁量權之行使（刑事訴
    訟法第253 條之1 以下條文參照），本院除受理聲請交付審
    判之案件外，並無任何審查餘地，況該另案（民眾參與商業
    電視台選秀歌唱比賽節目之資格問題）與本案（學生以竄改
    偽造過之成績單申請教育學程之資格問題）情況有間，自難
    逕予相提並論而為有無差別待遇之論斷，或因此認原確定判
    決疏未審酌刑法第57條所定之各項量刑事由，於本件抗告有
    無理由之認定亦無影響，是抗告人所執此部分之詞，仍非足
    以據此認原裁定駁回其再審之聲請有何違誤之處。
五、綜上所述，原審以抗告人所提事證，與刑事訴訟法第420 條
    第1 項第6 款之規定不符，因而認聲請再審為無理由，以裁
    定駁回抗告人再審之聲請，於法並無違誤。抗告意旨仍執前
    詞提起抗告，核無理由，應予駁回。
六、據上論斷，應依刑事訴訟法第455 條之1 第4 項、第5 項、
    第412 條，裁定如主文。
中    華    民    國    98    年    6     月    16    日
                  刑事第五庭  審判長法  官  黃程暉
                                    法  官  鄭昱仁
                                    法  官  吳勇毅
上正本證明與原本無異。
本裁定不得抗告。
                                    書記官  游秀珠
中    華    民    國    98    年    6     月    17    日


司法院資訊處製作；財團法人民間司法改革基金會備份。
